【裁判字號】    95,交抗,173
【裁判日期】    950309
【裁判案由】    違反道路交通管理處罰條例
【裁判全文】
臺灣高等法院交通事件裁定             95年度交抗字第173號
抗  告  人  甲○○
上列抗告人因違反道路交通管理處罰條例案件，不服臺灣板橋地
方法院中華民國95年1月10日裁定（94年度交聲字第2191號），
提起抗告，本院裁定如下：
    主  文
抗告駁回。
    理  由
一、抗告意旨略以：抗告人於民國94年6月25日7時8分許，騎乘
    機車至臺北縣樹林市○○路與新興街口時，就是綠燈，伊並
    未闖越紅燈，因為有左轉車阻道，當時人車擁擠，所以在通
    過路口時才變紅燈，轉換燈號不到一秒鐘的時間，開單警察
    在原審說他看很清楚，但他當時正低頭在開罰單，且攔下伊
    時也非常匆忙，不能認同他的說法云云，表明不服而提出異
    議。
二、原裁定以：(一)異議人即受處分人甲○○於94年6月25日7時8
    分許，騎乘車號ＱＵＷ─018號輕型機車，在臺北縣樹林市
    ○○路與新興街口，因「騎乘機車闖紅燈」之違規事實，經
    警攔停當場舉發，乃依道路交通管理處罰條例第53條、第63
    條第1項第3款之規定，裁處罰鍰新臺幣4500元，並記違規點
    數三點。(二)異議意旨略以：舉發現場係Ｔ字型路口，旁邊並
    有鐵路圍柵，且現場車道由三線道縮小為二線道，伊前方亦
    有左轉機車擋住車道造成阻塞，此將導致警員視覺死角；又
    當時伊是跟著前方的車子往前行駛，何以那台速度較快之車
    輛沒有被欄停舉發；另警員當時正在對其他違規人開立罰單
    ，對伊是否有闖紅燈之行為，並未看得很清楚云云。經查：
    異議人騎乘前開機車於上揭時、地闖紅燈之事實，業據證人
    即舉發員警黃大耀結證稱：當時駕駛人從樹林市往鶯歌方向
    行駛，在樹林市○○路、新興街口，闖越路口紅燈，而伊當
    時在中山路上告發其他違規駕駛人，異議人從對面路口，由
    伊的正前方騎機車過來，伊看得很清楚，所以就把異議人攔
    停下來，而伊攔下異議人之地方，已經過了上開路口等語屬
    實，並有上開違反道路交通管理事件通知單、證人黃大耀當
    庭繪製之現場位置圖各一件在卷可稽。觀之證人黃大耀證述
    當時異議人騎乘機車自其正前方由對面路口闖越紅燈等語，
    甚為詳實明確，而黃大耀與異議人素昧平生，亦夙無怨隙，
    自無恣意誣攀之理，所證應屬可信。況交通警員掣單舉發違
    反道路交通管理處罰條例所列之違規事實，本質上為行政處
    分，係公務員基於職務上權力，依法就特定之具體事件所為
    具有公法上效果之單方行政行為，基於公務員為公法上行為
    具有公信力之原則，該行政處分當可被推定為真正，其據以
    依法處分之事實認定亦為真正無誤，是異議人於舉發當時騎
    乘上開機車行經違規地點有闖紅燈之違規行為，堪以認定。
    至異議人辯稱：舉發現場係Ｔ字型路口，現場車道由三線道
    縮小為二線道，旁邊並有鐵路圍柵，會對警員之視覺產生死
    角，且警員當時正對其他違規人開立罰單，對伊是否有闖紅
    燈之行為，並未看得很清楚云云，然觀諸證人黃大耀上開證
    詞及現場位置圖所示，顯見舉發警員當時係站在異議人騎乘
    機車之正前方，則其對於異議人是否有違規闖紅燈之行為，
    應可清楚察覺，並無異議人所稱視覺死角之問題，是異議人
    辯稱警員舉發時現場有視覺死角云云，自難採信。異議人另
    辯稱伊當時是跟著前方的車子往前行駛，何以那台速度較快
    之車輛沒有被欄停舉發云云，惟按憲法之平等原則要求行政
    機關對於事物本質上相同的事件作相同的處理，乃形成行政
    自我拘束，而憲法上的平等原則係指合法權利義務的平等，
    並不包含違法行為均不予取締制裁的不法平等，是以平等原
    則，並非賦予異議人有要求舉發警員對其交通違規行為不予
    舉發處罰的請求權，故異議人此部分所辯，亦無從解免其違
    規之責。故堪認異議人確有於前揭時地駕車行有闖紅燈之違
    規行為，異議人否認有前揭違規行為，不足採信。綜上，異
    議人為機車駕駛人，行經有燈光號誌管制之交岔路口闖紅燈
    ，原處分機關依道路交通管理處罰條例第53條、第63條第1
    項第3款及違反道路交通管理事件統一裁罰基準及處理細則
    所訂之違反道路交通管理事件統一裁罰基準表之規定，裁處
    4500元罰鍰及記違規點數3點，核無違誤，異議為無理由，
    應予駁回等語。
三、按汽車駕駛人，行經有燈光號誌管制之交岔路口闖紅燈者，
    處新台幣1800元以上5400元以下罰鍰，並記違規點數3點，
    道路交通管理處罰條例第53條、第63條第1項第3款分別定有
    明文。又本法所稱之汽車，包含機器腳踏車在內，同法第3
    條第8款亦有規定。經查，原審已詳述其認定抗告人違規之
    理由與證據，並說明原處分於法有據，而駁回異議，其認事
    用法，均無違誤，抗告人未提新事証，指摘原裁定不當，為
    無理由，應予駁回。
四、據上論結，應依道路交通案件處理辦法第26條，刑事訴訟法
    第412條，裁定如主文。
中    華    民    國    95    年    3     月    9     日
                  交通法庭  審判長法  官  陳貽男
                                  法  官  許仕楓
                                  法  官  孫惠琳
以上正本證明與原本無異。
不得再抗告。
                                  書記官  魏汝萍
中    華    民    國    95    年    3     月    9     日


司法院資訊處製作；財團法人民間司法改革基金會備份。
